【裁判字號】    98,交聲,4208
【裁判日期】    981231
【裁判案由】    交管條例聲異
【裁判全文】
臺灣板橋地方法院交通事件裁定        98年度交聲字第4208號
原處分機關  交通部公路總局臺北區監理所
異  議  人
即受處分人  超鴻工程有限公司
代  表  人  甲○○
上列異議人即受處分人因違反道路交通管理處罰條例案件，對於
交通部公路總局臺北區監理所民國98年11月16日所為之北監自裁
字第裁40-C00000000、40-A02YMR721號處分，聲明異議，本院裁
定如下：
    主  文
原處分均撤銷。
超鴻工程有限公司汽車所有人，牌照業經註銷，無牌照仍行駛，
處罰鍰新臺幣伍仟肆佰元；又汽車所有人，牌照業經註銷，無牌
照仍行駛，處罰鍰新臺幣伍仟肆佰元。
    理  由
一、原處分意旨略以：異議人即受處分人超鴻工程有限公司之負
    責人甲○○先後於民國98年10月31日12時40分、同年11月14
    日15時27分許，駕駛異議人所有之車號2278-XC 號自用小貨
    車，分別行經臺北縣林口鄉○○路42號、臺北市○○路306
    號時，因有「未依規定掛車牌，行駛道路」、「未領用牌照
    行駛」之違規行為，分別經臺北縣政府警察局新莊分局林口
    分駐所、臺北市政府警察局信義分局交通分隊警員攔停舉發
    後，原處分機關於98年11月16日各以北監自裁字第40-C
    00000000、40-A02 YMR721 號違反道路交通管理事件裁決書
    ，依道路交通管理處罰條例第12條第1 項第7 款、第2 項之
    規定，均裁處罰鍰新臺幣（下同）5,400 元，並吊銷其牌照
    。
二、異議意旨略以：異議人之負責人甲○○因負債累累，為求生
    存只有鋌而走險，因沒有工作就沒收入，且警察又不扣車，
    一直開罰單，如此放縱其錯了再錯，為此聲明異議，請求撤
    銷原處分等語。
三、按已領有號牌而未懸掛或不依指定位置懸掛，或牌照業經繳
    銷、報停、吊銷、註銷，無牌照仍行駛者，處汽車所有人新
    臺幣3,600 元以上10,800元以下罰鍰，並禁止其行駛，且若
    為已領有號牌而未懸掛或不依指定位置懸掛，並應吊銷其牌
    照，道路交通管理處罰條例第12條第1 項第7 、8 款，同條
    第2 項分別定有明文。而細究上開兩種違規行為之態樣，上
    開條例第12條第1 項第7 款之「已領有號牌而未懸掛或不依
    指定位置懸掛」係指汽車已依法領有號碼，且該號牌並未經
    繳銷、報停、吊銷、註銷，而屬可正常使用之狀態，惟駕駛
    人於行駛汽車時，卻不將該號牌懸掛於車身上，或不依道路
    交通安全規則第11條之相關規定懸掛，是若有上開違規情形
    ，除應處以罰鍰外，並吊銷其號牌；而同條項第8 款規定之
    「牌照業經繳銷、報停、吊銷、註銷，無牌照仍行駛」則係
    指該車輛原先領有號牌( 故與該條第1 項第1 款所規定之自
    始「未領用牌照行駛」不同) ，惟牌照嗣因繳銷、註銷等因
    素，依法已不得使用，而駕駛人於行駛汽車時，亦未將該號
    牌懸掛於車身上而言( 故亦與該條項第4 款「使用吊銷、註
    銷之牌照行駛」有別) ，駕駛人若有此種違規行為，則僅處
    以罰鍰，並當場移置保管該車輛，通知汽車所有人限期領回
    ，毋庸再另對該牌照為吊銷之處分，此觀之上開法條之規定
    甚明。
四、經查：
(一)、本件異議人超鴻工程有限公司之負責人甲○○先後於98年10
    月31日12時40分、同年11月14日15時27分許，駕駛異議人所
    有之車號2278 -XC號自用小貨車，行經臺北縣林口鄉○○路
    42號、臺北市○○路306 號時，因該車輛斯時均未懸掛車牌
    ，分別經臺北縣政府警察局新莊分局林口分駐所、臺北市政
    府警察局信義分局交通分隊警員攔停舉發等情，為異議人所
    不否認，並有臺北縣政府警察局北縣警交大字第C00000000
    號舉發違反道路交通管理事件通知單、臺北市政府警察局掌
    電字第A02YMR721 號舉發違反道路交通管理事件通知單在卷
    可憑，是異議人所有之車輛確由甲○○駕駛，而於上開時、
    地有未懸掛車牌行駛之違規事實應堪認定。
(二)、而異議人所有之車號2278-XC 號自用小貨車，前於97年12月
    19日因未依規定參加定期檢驗，遭原處分機關註銷號牌後，
    異議人之負責人甲○○仍於98年5 月15日使用上開經註銷之
    號牌行駛，經臺北市政府警察局信義分局福德街派出所執勤
    員警當場攔停舉發，並扣繳該2 面牌照等情，亦有法務部公
    務電子闡門查詢系統之車籍資料查詢、臺北市政府警察局北
    市警交大字第A00HC1080 號舉發違反道路交通管理事件通知
    單各乙紙在卷可稽，且該舉發違反道路交通管理事件通知單
    並經甲○○當場簽收無誤，故異議人所有之車號2278-XC 號
    自用小貨車之牌照業於本件違規行為(98 年10月31日12時40
    分、同年11月14日15時27分) 發生前，即經註銷，且為員警
    所扣繳等情亦堪認定。
(三)、揆諸前揭法條之規定及說明，異議人所有之上開車輛牌照既
    於97年12月19日因逾期未檢驗而經原處分機關註銷，異議人
    復於98年10月31日12時40分、同年11月14日15時27分無牌照
    駕駛上開車輛，自屬違反道路交通管理處罰條例第12條第1
    項第8 款規定之「牌照業經註銷，無牌照仍行駛」違規行為
    明確。異議意旨徒以其有經濟上困難，即漠視上開法條之規
    定，駕駛無牌照之車輛於路上行駛，倘其於駕駛過程有超速
    、闖紅燈甚或肇事致人死傷等情事，都將造成交通監理機關
    及被害人無從追查及求償無門，對交通監理及一般用路人造
    成之隱形危害甚鉅。又本件員警於舉發時雖未當場將異議人
    上開車輛移置保管，惟已於舉發違反道路交通管理事件知單
    上註明「限當日駛回」，顯係出於便民之意，省卻異議人日
    後需另行出面領回之程序，異議人竟執此為異議之理由，自
    無足採。
五、綜上所述，本件異議人於前揭時、地確有「牌照業經註銷，
    無牌照仍行駛」之違規行為，原處分機關誤以異議人係「未
    依規定掛車牌，行駛道路」而依道路交通管理處罰條例第12
    條第1 項第7 款規定，而對異議人處以罰鍰及吊銷車牌之處
    分，自有未洽。故本件異議人之異議雖無理由，然原處分機
    關之裁決處分既有上開違誤，自應由本院將原處分均撤銷，
    另依道路交通管理處罰條例第12條第1 項第8 款規定，諭知
    如主文第2 項所示之處罰，以資適法。
據上論斷，應依道路交通案件處理辦法第20條，裁定如主文。
中    華    民    國    98    年    12    月    31    日
                  交通法庭  法  官  陳昭筠
以上正本證明與原本無異。
如不服本裁定應於送達後5日內向本院提出抗告狀。
                            書記官  黃文儀
中    華    民    國    99    年    1     月    4     日


司法院資訊處製作；財團法人民間司法改革基金會備份。
